臺灣高雄地方法院民事判決　　　　　　　 94年度婚字第246號
原　　　告　甲○○○
被　　　告　乙○○
上當事人間請求離婚事件，本院於民國94年6月21日言詞辯論終
結，判決如下：
    主    文
准原告與被告離婚。
訴訟費用由被告負擔。
    事實及理由
一、原告起訴主張：兩造於民國69年間結婚，惟兩造婚後，被告
    就不顧家計，未曾扶養原告及女兒，被告並在外拈花惹草，
    最後竟在外結交女友，並與外遇女子同住，而未再返家與原
    告同住，原告曾經與外甥去被告外遇女子的住處找被告，被
    告竟然出手毆打原告。另外被告賭博成性，賭輸就回家要錢
    再賭，拿不到錢即毆打辱罵原告，致全家大小身心嚴重受創
    。嗣被告因在外亂交女友，捲入三角戀情紛爭而殺人，經台
    灣高等法院高雄分院判處12年有期徒刑，並於91年4 月4 日
    經最高法院以91年度台上字第1856號駁回上訴確定在案，原
    告於91年間即已知悉此事。嗣被告服刑於台灣高雄監獄，現
    移監至台灣台南監獄繼續服刑中。兩造原均巳達成離婚協議
    ，原告並於93年10月底將協議離婚書寄至監獄請被告簽名，
    未料被告竟藉詞會影響其將來得假釋日期而拒不簽名，故兩
    造未能協議離婚，為此爰依據民法第1052條第2 項有重大事
    由難以維持婚姻之規定，請求法院判決離婚等語。並聲明：
    求為判決如主文所示。
二、被告則以：被告同意與原告離婚，原告於87年間因刑案被法
    院羈押，交保前被告有跟原告及兩造子女同住，88年交保後
    ，就沒有跟他們同住了，那時被告有付家庭費用，被告確有
    賭博，但是已經很少，被告以前在外有結交女友，服刑期間
    都沒有了。兩造同住情形還好，被告也很少出手打原告。原
    告有寄離婚協議書給被告，那時被告還想有挽回之餘地，所
    以沒有簽名，既然原告堅持要離婚的話，被告就同意與她離
    婚等語，資為抗辯。並聲明同意原告之請求。
三、得心證之理由：
  (一)按有民法第1052條第1項以外之重大事由，難以維持婚姻者
    ，夫妻之一方得請求離婚，此觀民法第1052條第2項前段之
    規定自明。又民法親屬編修正前，第1052條就裁判離婚原因
    ，原採列舉主義，於74年6月3日修正公布時，乃參酌外國破
    綻主義離婚法之精神，在同條增列第2項「有前項以外之重
    大事由，難以維持婚姻者，夫妻之一方，得請求離婚」之規
    定，其立法本旨，乃以同條第1項各款列舉之離婚原因，過
    於嚴格，故增列第2項，即夫妻一方之事由，雖不備同條第1
    項所列各款之要件，祇須按其事由之情節，在客觀上，確屬
    難以維持婚姻生活者，亦在得請求裁判離婚之列。而婚姻以
    雙方共同生活、相互扶持為目的，並以深摯情感為基礎，如
    夫妻雙方婚姻生活之感情基礎業已破裂，且客觀上亦難以期
    待其回復者，即可認有難以維持婚姻之重大事由，而無強求
    其繼續維持婚姻關係之必要。次按「民法第一千零五十二條
    第二項但書規定難以維持婚姻之重大事由，應由夫妻之一方
    負責者，僅他方得請求離婚，係為求公允而設，故難以維持
    婚姻之重大事由，夫妻雙方均須負責時，應比較衡量雙方之
    有責程度，僅許責任較輕之一方，得向責任較重之他方請求
    離婚，如雙方之有責程度相同時，則雙方均得請求離婚，始
    符公平」，最高法院著有90年度台上字第1965號判決要旨足
    參。
  (二)經查，原告主張上開事實，業據其提出戶籍謄本1 件為證；
    並經證人即兩造之女林靖茹到庭證稱：「我現在與母親一起
    住，爸爸自我國三時也就八十六、七年間就沒有跟我們一起
    住了，爸爸都住在外面一位黃姓女人那邊，是爸爸外遇的對
    象，他沒有付我生活費，但是他有幫我付學費，我小時候印
    象中有看到爸爸打媽媽，他們以前常吵架，爸爸很少拿錢回
    家，他會賭博，他是否回家要錢，我不知道，媽媽要跟爸爸
    要生活費，爸爸沒有錢就不給，就跟媽媽吵架，爸爸因為犯
    罪服刑，是為了外遇女人而殺人，我國中時有跟媽媽一起去
    找爸爸，是去外遇女人上班的地方找爸爸，但是沒有找到他
    們。爸爸八十六、七年有刑案在身，但是縱使交保出來，都
    不住在我們那邊，刑事發生之前，爸爸有跟我們一起住，當
    時兩造相處情形不太好，並且經常吵架，爸爸又在外面賭博
    ，刑案發生之後，他就開始住在外遇女子那邊。」等語明確
    （見本院94年4 月13日準備程序筆錄）。
  (三)再本院依職權調取台灣高等法院前案紀錄表、在監在押全國
    紀錄表、最高法院91年度台上字第1856號、台灣高等法院高
    雄分院88年度上訴字第1607號刑事判決各1 件，及依職權調
    閱高雄地檢署91年度執字第3132號執行卷全卷核閱之結果，
    被告確實與訴外人黃荷媚交往，又因黃荷媚同時與訴外人林
    茂堂親密交往，被告與林正茂間因而有心結，嗣於87年11月
    12日被告與林茂堂發生爭執，被告先駕車追逐林茂堂之汽車
    ，嗣林茂堂持鐵棍毆打被告，被告因不滿遭毆打，乃驟起殺
    意，以尖刀猛力刺入林茂堂前頸部，致林茂堂傷重不治死亡
    ，被告因此而觸犯殺人罪，經台灣高雄地方法院以88年度重
    訴字第1 號判處有期徒刑12年，又經台灣高等法院高雄分院
    以88年度上訴字第1607號駁回其上訴，被告不服繼而上訴最
    高法院，經最高法院於91年1 月4 日判決駁回其上訴而確定
    。而被告在本院88年度重訴字第1 號於88年1 月5 日開庭審
    理時，亦坦承自81年迄今（即88年1 月間）均有與訴外人黃
    荷媚交往，並已於81中旬就發生性關係，於87年8 、9 月間
    仍有發生性關係，有第三者介入時，約一個月才發生一次性
    關係等語（詳該卷第10頁），是亦可認被告確實於婚姻關係
    存續中，而有在外結交女友，而有未遵守夫妻忠誠義務之情
    形。
  (四)綜上所述，被告於婚後會毆打原告，兩造婚姻關係存續期間
    ，被告即於81年間在外結交女友黃荷媚，並與之發生性行為
    而密切交往，斯時雖未離家，惟已很少支付家庭生活費用及
    兩造子女之扶養費，嗣被告因該外遇捲入三角戀情而犯下殺
    人刑事案件，被告於88年間交保之後，即未再返家與原告同
    住，並於91年間入監服刑至今等情，均堪以認定。則依上情
    形，被告於81年間結識訴外人黃荷媚後，即對兩造之婚姻無
    尊重之心，其所為除有悖夫妻忠誠義務，亦已嚴重危及兩造
    之互信基礎，又被告對兩造之女亦未善盡扶養之責，甚至於
    88年間即未再與原告及兩造子女同住，顯然被告已毫無與原
    告共營婚姻生活之誠意，則任何人處於原告同一地位，均將
    喪失維持婚姻之意願。況兩造至88年間分居迄今已達六年，
    被告又另行結交女友，則亦可認兩造夫妻情分至此已蕩然無
    存，客觀上堪認兩造之婚姻已生破綻而無回復之希望。且原
    告提起本件離婚訴訟，被告亦於本院審理中表示同意與原告
    離婚，亦可認兩造主觀上應均無維持婚姻之意欲，構成難以
    維持婚姻之重大事由。而本件被告先在外結交女友，未善盡
    對家庭之責任，是對本件婚姻破綻之產生及造成本件婚姻客
    觀上難以維持，均由被告之行為所導致，從而原告依據民法
    第1052條第2 項之規定請求判決離婚，參諸首揭說明，自應
    予准許。
四、據上論結，本件原告之訴為有理由，依民事訴訟法第78條，
    判決如主文。
中　　華　　民　　國　　94　　年　　6 　　月　　30　　日
                       家事法庭
                               審判長法官　廖家陽
                               法      官  郭佳瑛
                               法      官  黃苙荌
正本係照原本作成。
如不服本判決，應於送達後20日內，向本院提出上訴狀。
中　　華　　民　　國　　94　　年　　6 　　月　　30　　日
                                法院書記官  周美
